---
title: "Analiza danych: śledzie"
author: "Michał Kałczyński i Patryk Szczuczko"
date: "`r format(Sys.time(), '%d %B, %Y')`"
output: 
 html_document:
    keep_md: true
    self_contained: true
    toc: true
    theme: united
---

## Wykorzystane biblioteki
```{r wczytywanieBibliotek, results='hide', message=FALSE}
library(knitr)
library(dplyr)
library(corrplot)
library(caret)
library(plotly)
library(Metrics)
```

## Wczytywanie danych
```{r wczytywanieDanych, cache=TRUE}
df <- read.csv('data/sledzie.csv')
data <- tbl_df(df)
set.seed(1)
```

## Exploratory data analysis
### Struktura danych i podstawowe statystyki
Zbiór danych śledzie zawiera 52582 wierszy i 16 kolumn
```{r}
dim(df)
```

<p>Kolejne kolumny w zbiorze danych to:</p>
<ul>
<li><strong>X</strong>: numer porządkowy</li>
<li><strong><span style="color:#ce4844">length</span></strong>: długość złowionego śledzia [cm];</li>
<li><strong>cfin1</strong>: dostępność planktonu [zagęszczenie <em>Calanus finmarchicus</em> gat. 1];</li>
<li><strong>cfin2</strong>: dostępność planktonu [zagęszczenie <em>Calanus finmarchicus</em> gat. 2];</li>
<li><strong>chel1</strong>: dostępność planktonu [zagęszczenie <em>Calanus helgolandicus</em> gat. 1];</li>
<li><strong>chel2</strong>: dostępność planktonu [zagęszczenie <em>Calanus helgolandicus</em> gat. 2];</li>
<li><strong>lcop1</strong>: dostępność planktonu [zagęszczenie widłonogów gat. 1];</li>
<li><strong>lcop2</strong>: dostępność planktonu [zagęszczenie widłonogów gat. 2];</li>
<li><strong>fbar</strong>: natężenie połowów w regionie [ułamek pozostawionego narybku];</li>
<li><strong>recr</strong>: roczny narybek [liczba śledzi];</li>
<li><strong>cumf</strong>: łączne roczne natężenie połowów w regionie [ułamek pozostawionego narybku];</li>
<li><strong>totaln</strong>: łączna liczba ryb złowionych w ramach połowu [liczba śledzi];</li>
<li><strong>sst</strong>: temperatura przy powierzchni wody [°C];<br />
</li>
<li><strong>sal</strong>: poziom zasolenia wody [Knudsen ppt];</li>
<li><strong>xmonth</strong>: miesiąc połowu [numer miesiąca];</li>
<li><strong>nao</strong>: oscylacja północnoatlantycka [mb].</li>
</ul>

Wyświetlmy kilka pierwszych wierszy ze zbioru:
```{r}
head(df)
```

Już w pierwszej obserwacji możemy znaleźć zastanawiającą wartość w kolumnie chel2 - znak zapytania. Najprawdopodobniej tak musiała być oznaczana wartość brakująca (??)

W zbiorze danych możemy zauważyć kilka kolumn oznaczonych jako dane kategoryczne (typ danych Factor). Co ciekawe kolummny te dotyczą dostępności planktonu oraz temperatury wody przy powierzchni, które wydawać by się mogło powinny być wyrażone poprzez liczby, jako dane ilościowe.

```{r}
str(df)
```

ToDo: zamienić dane kategoryczne na ilościowe (?)

Obserowane długości śledzi są pomiędzy 19cm a 32.5cm. -> Szczegółowa analiza wartości atrybutów?
```{r}
summary(df)
```
## Brakujące wartości
Brakujące wartości (oznaczone jako '?') zostały zamienione na średnie wartości atrybutów. W ten sposób z niewygodnego typu kategorycznego można było przejść na typ numeryczny atrybutów.
```{r warning=FALSE}
change_na_to_mean <- function(column) {
  column <- as.numeric(as.character(column))
  column[is.na(column)] <- mean(column[!is.na(column)])
  column
}

data <- tbl_df(df)
data <- mutate_if(data, is.factor, change_na_to_mean)

```

## Szczegółowa analiza wartości atrybutów
Poniżej został przedstawiony rozkład wartości dla wszystkich atrybutów.
```{r}
summary(data)
```
Rozkład wartości dla poszczególnych atrybutów najłatwiej będzie zobrazować za pomocą wykresów pudełkowych. Dla lepszej czytelności rozkładu atrybutów opisujących dostępność planktonu dodano także drugi wykres niezawierający obserwacji odstających.
```{r}
boxplot(data$length, horizontal = TRUE, main = "Długość śledzia", col = hsv(h = 240/360, s = 0.5, v = 0.5))
```
```{r}
boxplot(data[, 3:8], col = rainbow(6, v = 0.5, start = 0, end = 1), main = "Dostępność planktonu")
boxplot(data[, 3:8], col = rainbow(6, v = 0.5, start = 0, end = 1), main = "Dostępność planktonu", outline = FALSE)

```
```{r}
boxplot(data[, 3:4], col = rainbow(2, v = 0.5, start = 0, end = 0.2), main = "Zagęszczenie Calanus finmarchicus")
boxplot(data[, 3:4], col = rainbow(2, v = 0.5, start = 0, end = 0.2), main = "Zagęszczenie Calanus finmarchicus", outline = FALSE)
```
```{r}
boxplot(data[, 5:6], col = rainbow(2, v = 0.5, start = 0.4, end = 0.6), main = "Zagęszczenie Calanus helgolandicus")
boxplot(data[, 5:6], col = rainbow(2, v = 0.5, start = 0.4, end = 0.6), main = "Zagęszczenie Calanus helgolandicus", outline = FALSE)
```
```{r}
boxplot(data[, 7:8], col = rainbow(2, v = 0.5, start = 0.8, end = 1), main = "Zagęszczenie widłonogów")
boxplot(data[, 7:8], col = rainbow(2, v = 0.5, start = 0.8, end = 1), main = "Zagęszczenie widłonogów", outline = FALSE)
```
```{r}
boxplot(data$length, horizontal = TRUE, main = "Natężenie połowów w regionie", col = hsv(h = 240/360, s = 0.5, v = 0.5))
```
```{r}
boxplot(data$fbar, horizontal = TRUE, main = "Roczny narybek", col = hsv(h = 240/360, s = 0.5, v = 0.5))
```
```{r}
boxplot(data$recr, horizontal = TRUE, main = "Łączne roczne natężenie połowów w regionie", col = hsv(h = 240/360, s = 0.5, v = 0.5))
```
```{r}
boxplot(data$cumf, horizontal = TRUE, main = "Łączna liczba ryb złowionych w ramach połowu", col = hsv(h = 240/360, s = 0.5, v = 0.5))
```
```{r}
boxplot(data$totaln, horizontal = TRUE, main = "Temperatura przy powierzchni wody", col = hsv(h = 240/360, s = 0.5, v = 0.5))
```
```{r}
boxplot(data$sst, horizontal = TRUE, main = "Poziom zasolenia wody", col = hsv(h = 240/360, s = 0.5, v = 0.5))
```
```{r}
boxplot(data$nao, horizontal = TRUE, main = "Oscylacja północnoatlantycka", col = hsv(h = 240/360, s = 0.5, v = 0.5))
```

## Korelacja
Analizę korelacji przeprowadzono w oparciu o macierz korelacji pomiędzy atrybutami.
```{r}
data %>% select(-X) %>% as.matrix() %>% cor() %>% corrplot(method = "circle")
```
Z macierzy korelacji można wywnioskować, że długość śledzia jest zależna od temperatury przy powierzchni wody - możemy dostrzec silną negatywną korelację. Widać również, że długość śledzia jest zależna od oscylacji północnoatlantyckiej - tutaj także korelacja jest negatywna.

## Prezentacja zmiany rozmiaru śledzi w czasie
Poniższy wykres przedstawia zmianę rozmiaru śledzi w czasie. Został zwizualizowany na podstawie 20% danych z uwagi na to, żeby interakcja z wykresem była płynna.
```{r message=FALSE}
partition <- createDataPartition(y = data$length, p = 0.2, list = FALSE)
data_partition <- data[partition, ]
p <- ggplot(data_partition, aes(X, length)) + geom_point() + geom_smooth() + theme_bw()
ggplotly(p)
```


### Przewidywanie rozmiaru śledzia
```{r regresor}
r_squered <- function (x, y) cor(x, y) ^ 2

data <- select(data, -X)
trainTestPartition <- createDataPartition(y=data$length, p=.8, list=FALSE)
train <- data[trainTestPartition, ]
test <- data[-trainTestPartition, ]

ctrl <- trainControl(
  method = "repeatedcv",
  number = 2,
  repeats = 1)

rf_model <- train(length~ .,
            data = train,
            method = "rf",
            trControl = ctrl,
            importance = TRUE,
            ntree = 100)
rf_model
```

```{r predicting}
predictions <- predict(rf_model, newdata = test)
modelValues <- data.frame(obs = test$length, pred = predictions)

rmse_value <- rmse(test$length, as.array(predictions))
rsq_value <- r_squered(test$length, as.array(predictions))
cat("RMSE: ", rmse_value, "\nR^2: ", rsq_value)

```

### Analiza ważności atrybutów
```{r importance}
importance <- varImp(rf_model)

ggplot(importance) +
  geom_bar(stat='identity', fill = 'blue')
```
